臺灣雲林地方法院民事判決　九十一年度再易字第三號
　　再審　原告　甲○○
　　訴訟代理人　張良城
　　再審　被告　乙○○
右當事人間請求給付票款事件，再審原告對於中華民國九十一年二月八日本院民事庭
九十年度簡上字第八六號第二審確定判決提起再審之訴，本院判決如左：
    主      文
再審之訴駁回。
再審訴訟費用由再審原告負擔。
    事      實
甲、再審原告方面：
一、聲明：
  (一)本院九十年度簡上字第八六號確定判決所為駁回再審原告之上訴及訴訟費用部分
    之裁判，均應廢棄。
  (二)右開廢棄部分，再審被告之訴駁回。
二、陳述：
  (一)本件再審原告與再審被告間素不相識，並無生意上往來，令人生疑者，乃再審被
    告與訴外人張境森間有無勾結共同捏造假債權，以詐術利用再審原告不知情之際
    ，為渠等二人和解，使再審原告不知覺間成為本案事主。
  (二)再審被告與張境森合夥經商，為張境森侵占貨款，惟張境森侵占若干貨款，再審
    被告迄未言明，且再審被告為向張境森求償曾執有張境森所簽發之本票十一紙，
    每張面額新台幣（下同）為一十萬元，再審被告何以未將該些本票提出聲請強制
    執行，並同意僅由再審原告簽發二紙面額共計二十萬元之支票用以交換該十一紙
    本票，以為和解條件，顯見其內情並不單純。
  (三)前開疑點，均有待張境森到庭釐清，原審判決未經命再審原告查報張境森之住居
    所俾供傳喚到庭作證，即逕行辯論審結，原審判決確有違誤，為此爰依民事訴訟
    法第四百九十六條第一項第十三款規定提起再審之訴。
三、證據：援用原審之立證方法；並聲請傳訊證人張境森。
乙、再審被告方面：本件未經言詞辯論，亦未行準備程序，故未提任何書狀為聲明、
    陳述。
丙、本院依職權調閱本院九十年度簡上字第八六號民事卷宗。
    理      由
一、本件再審原告於民國九十一年二月二十五日收受本院九十年度簡上字第八六號民
    事確定判決，有送達證書附於上開案號民事卷可憑，再審原告於同年三月十五日
    提起本件再審之訴，與民事訴訟法第五百條第一項再審之訴應於三十日之不變期
    間內提起之規定相符，先此敘明。
二、按對於確定之終局判決當事人得以發見未經斟酌之證物或得使用該證物為由，對
    之提起再審之訴，民事訴訟法第四百九十六條第一項第十三款固有明定。惟所謂
    當事人發見未經斟酌之證物，係指前訴訟程序事實審之言詞辯論終結前已存在之
    證物，因當事人不知有此，未經斟酌，現始知之，或雖知有此，而不能使用，現
    始得使用者而言。且所謂證物，並不包括證人在內（最高法院二十三年度上字第
    二九五一號、二十九年度上字第六九六號判例參照）。本件再審原告於前第二審
    訴訟程序中聲明駁回再審被告（即被上訴人）所為清償系爭支票款之請求，無非
    以：其與再審被告間素不相識，並無生意往來，其係為解決再審被告與訴外人張
    境森間之債務糾紛，才簽發系爭支票，惟張境森並未清償其所簽發支票之票款，
    並逃匿無蹤，可見其係受張境森所騙才簽發系爭支票云云，並聲請傳訊張境森到
    庭為證。原審依據再審被告所提再審原告所簽之系爭支票及退票理由單等件，已
    為再審原告所自認在卷，且再審原告所主張有利於己之事實，亦未能舉證以實，
    故而未採信再審原告之抗辯主張，而為再審原告敗訴之判決確定。本件再審原告
    於原審判決確定後，竟又以原審未及通知張境森到庭作證，其現已發見人證張境
    森住居所，可得通知張境森作證為由，提起本件再審之訴，核與前揭規定，尚有
    未合。
三、綜上所述，本件再審之訴顯無再審理由，爰不經言詞辯論逕以判決駁回之。合依
    民事訴訟法第五百零二條第二項、第七十八條，判決如主文。
中　　　華　　　民　　　國　　九十一　　年　　　四　　　月　　　八　　　日
　　　　　　　　　　　　　　　　　臺灣雲林地方法院民事庭
~B審判長法官　陳宏卿
~B法　　　官　林秋火
~B法　　　官　蔣得忠
右為正本係照原本作成。
本件不得上訴。
中　　　華　　　民　　　國　　九十一　　年　　　四　　　月　　　八　　　日
~B法院書記官　林秀娟
